臺灣基隆地方法院刑事判決
111年度易字第268號
公  訴  人  臺灣基隆地方檢察署檢察官
被      告  曾榮圳


上列被告因竊盜案件，經檢察官提起公訴（111年度偵字第1472
號），本院判決如下：
    主  文
曾榮圳犯攜帶兇器竊盜未遂罪，處有期徒刑肆月，如易科罰金，
以新臺幣壹仟元折算壹日。扣案如附表所示之物均沒收。
另被訴民國111年1月23日攜帶兇器竊盜未遂部分，無罪。
    事  實
一、曾榮圳意圖為自己不法之所有，基於竊盜之犯意，於民國111
    年2月1日14時許，駕駛車牌號碼000-0000號自用小客車，前往
    新北市○○區○○○0巷00號後方配電場附近，持可作為兇器使用
    之圓鍬1把、絞鍊1台、割皮刀2把、磨刀石1把及油壓剪1把，
    以圓鍬挖開地面找到埋設地下之配電場設備，並以油壓剪剪
    斷電纜線線路，再用布繩、絞鍊等工具將剪斷之電纜線拉起後
    竊取之方式，下手竊取台灣電力股份有限公司（下稱：台電
    公司）所埋設、由領班陳木鑫管領之8米長低壓線徑250MCM電
    纜線2條（總重23公斤，價值新臺幣（下同）1萬元），嗣於
    同日14時29分許，為現場附近住戶江支聰發覺有異報警處理，
    為警當場查獲而未遂，並扣得如附表所示之物及上開250MCM
    電纜線2條，始悉上情。
二、案經陳木鑫訴由新北市政府警察局金山分局報告臺灣基隆地
    方檢察署檢察官偵查起訴。
    理  由
甲、有罪部分：
壹、程序方面：　
一、供述證據　
　　按被告以外之人於審判外之陳述，雖不符前4 條（指刑事訴
    訟法第159條之1至第159條之4）之規定，而經當事人於審判
    程序同意作為證據，法院審酌該言詞陳述或書面陳述作成之
    情況，認為適當者，亦得為證據；又當事人、代理人或辯護
    人於法院調查證據時，知有第159條第1項不得為證據之情形
    ，而未於言詞辯論終結前聲明異議，視為有前項之同意。刑
    事訴訟法第159條之5第1項、第2項定有明文。經查，本案據
    以認定被告犯罪之供述證據，檢察官及被告於本院審理時均
    未爭執其證據能力，且迄言詞辯論終結前均未聲明異議，依
    法應視為被告同意其以外之人於審判外之陳述作為證據；本
    院復審酌本案被告以外之人於審判外之陳述等供述證據之各
    項證據，取得程序合法，未顯示有何顯不可信、以不正方法
    取得等情況，堪認取得證據過程適當，復均與待證事實具有
    關連性，且經本院於審判程序依法調查，自均得為證據。
二、非供述證據
　　非供述證據，並無傳聞法則規定之適用，如該非供述證據非
    出於違法取得，並已依法踐行調查程序，即不能謂無證據能
    力。是本院所引下述書、物證，均與本案事實具有自然的關
    聯性，且均係公務員依法定程序合法蒐證取得，是認上開物
    證，均具有證據能力，而得作為證據。　
貳、實體方面：　　　　
一、上揭事實，業據被告於警詢、偵查及本院審理時均坦承不諱
    （見偵卷第18至19頁、第116頁、本院卷第64頁），核與證
    人即告訴人陳木鑫、證人江支聰於警詢證述之情節大致相符
    （見偵卷第37至38頁、第35至36頁），又有贓物認領保管單
    1紙、現場照片及扣案物照片各1份（見偵卷第51頁、第69至
    71頁）在卷可查，並有如附表所示之物扣案可稽，足認被告
    上開任意性自白與事實相符，可以採信。本案事證明確，被
    告犯行堪予認定，應依法論科。
二、論罪科刑　　
  ㈠按刑法第321條第1項第3款之攜帶兇器竊盜罪，係以行為人攜
    帶兇器竊盜為其加重要件，此所謂兇器，其種類並無限制，
    凡客觀上足對人之生命、身體、安全構成威脅，具有危險性
    之兇器均屬之，且祇須行竊時攜帶此種具有危險性之兇器為
    已足，並不以攜帶之初有行兇之意圖為必要（最高法院79年
    台上字第5253號判例意旨可資參照）。經查，被告行竊時所
    用之圓鍬、割皮刀、油壓剪等物，均為金屬材質，質地堅硬
    ，客觀上足對人之生命、身體、安全構成威脅，性質上當屬
    兇器無疑。又被告雖已著手竊盜行為之實施，惟未生竊得財
    物之結果，犯罪尚屬未遂。是核被告所為，係犯刑法第321
    條第2項、第1項第3款之攜帶兇器竊盜未遂罪。　　
  ㈡被告已著手實行竊盜行為，惟未生實際取得財物之結果，為
    未遂犯，應依刑法第25條第2項規定減輕其刑。　　
  ㈢爰以行為人之責任為基礎，並審酌被告不循正當途徑獲取所
    需，竟攜帶兇器竊取他人財物，破壞社會治安，所為實有不
    該；惟念其犯後坦承犯行，態度尚可，並兼衡其素行，本件
    犯罪之手段、情節、所生危害、自述學歷國中畢業，家庭經
    濟狀況勉持等一切情狀，量處如主文所示之刑，並諭知易科
    罰金之折算標準。　　
三、沒收部分　　
    按供犯罪所用之物，屬於犯罪行為人者，得沒收之，刑法第
    38條第2項前段定有明文。經查，扣案如附表所示之物，均
    為被告所有，供其為前開竊盜犯行所用之物，爰依刑法第38
    條第2項前段規定，宣告沒收之。至被告竊取之250MCM電纜
    線2條業經告訴人領回，有贓物認領保管單1紙在卷可稽（見
    偵卷第51頁），依刑法第38條之1第5項之規定，不予宣告沒
    收或追徵。另扣案之安非他命3包及安非他命吸食器1組，與
    本件竊盜犯行無涉，爰不予宣告沒收。
乙、無罪部分：
一、公訴意旨另以：被告曾榮圳意圖為自己不法之所有，於111年1
    月23日20時20分許，駕駛車牌號碼00-0000號自用小客車，前
    往新北市萬里區日光路6巷後方配電場附近，持可作為兇器使用
    之螺絲起子1支、鐵鏟1把及油壓剪1支，著手觀察搜尋熱水器
    、配電場設備（含電纜線及電纜接頭）等財物，以鐵鏟挖開
    地面找到埋設地下之配電場設備，並以油壓剪剪斷電纜線線
    路竊取之方式，下手竊取台電公司所埋設、由該公司現場領班
    陳木鑫管領之3.5米長高壓線徑#1電纜線3條（1米5公斤，總
    重52.5公斤）及4個電纜接頭（總價值5萬元），因警方巡邏
    而將上開竊取之物棄置現場而未遂。嗣因現場附近住戶江支
    聰發覺有異報警調閱監視器循線查獲，為警扣得上開鐵鏟1把
    及油壓剪1支，並為台電公司領班陳木鑫尋獲上開電纜線3條
    及4個電纜接頭。因認被告涉犯刑法第321條第2項、第1項第
    3款之攜帶兇器竊盜未遂罪嫌。
二、按犯罪事實應依證據認定之，無證據不得認定犯罪事實；不
    能證明被告犯罪者，應諭知無罪之判決，刑事訴訟法第154
    條第2項、第301條第1項分別定有明文。又認定不利於被告
    之事實，須依積極證據，苟積極證據不足為不利於被告事實
    之認定時，即應為有利於被告之認定，更不必有何有利之證
    據。而認定犯罪事實所憑之證據，雖不以直接證據為限，間
    接證據亦包括在內；然而無論直接或間接證據，其為訴訟上
    之證明，須於通常一般之人均不致有所懷疑，而得確信其為
    真實之程度者，始得據為有罪之認定，倘其證明尚未達到此
    一程度，而有合理之懷疑存在，致使法院無從為有罪之確信
    時，即應為無罪之判決（最高法院30年上字第816號、76年
    台上字第4986號判決意旨參照）。再檢察官就被告犯罪事實
    ，應負舉證責任，並指出證明之方法，刑事訴訟法第161條
    第1項定有明文。因此，檢察官對於起訴之犯罪事實，應負
    提出證據及說服之實質舉證責任。倘其所提出之證據，不足
    為被告有罪之積極證明，或其指出證明之方法，無從說服法
    院以形成被告有罪之心證，基於無罪推定之原則，自應為被
    告無罪判決之諭知（最高法院92年台上字第128號判決意旨
    參照）。
三、公訴意旨認被告涉犯上開攜帶兇器竊盜未遂罪嫌，無非係以
    證人陳木鑫、江支聰於警詢之證述、員警工作紀錄簿、現場
    照片、扣案物照片、監視錄影照片、職務報告、扣案鐵鏟1
    把及油壓剪1支為其論據。訊據被告固坦承有於上開時間駕
    駛車牌號碼00-0000號自小客車至遭竊現場附近，惟堅詞否
    認有何攜帶兇器竊盜未遂犯行，辯稱：我之前有在該地看到
    熱水器，當天本來想要去偷那裏的熱水器，我還沒走到熱水
    器那邊就遇到員警盤查，我就被警察趕走了，我沒有在上揭
    時間竊取該處電纜線，扣案鐵鏟1把、油壓剪1支不是我的等
    語。
四、經查：
  ㈠證人陳木鑫於警詢時固證稱：111年1月23日20時許有民眾江
    支聰報案稱日光路沒電，請台電人員到現場查看，當時我有
    到現場，經檢查發現設置在新北市萬里區日光路6巷後方配
    電場設備之3.5米長高壓線徑#1電纜線3條遭破壞，當時線路
    設備被破壞後竊嫌並沒有將線路竊走，而是棄置在新北市萬
    里區日光路6巷後方配電場設備旁等語（見偵卷第38頁）。
    惟觀諸陳木鑫前揭證述內容，僅能證明在新北市萬里區日光
    路6巷後方配電場有電纜線遭竊情形，然其於案發時未身處
    現場，更無目擊被告有何著手竊盜之犯行，從而僅能證明曾
    有不知名之人於上址剪斷電纜線並棄置於上址配電場附近之
    事實，而無法證明係何人所為。
  ㈡又證人江支聰於警詢時證稱：我在111年1月23日20時50分（
    監視器時間快21分）左右，發現監視器線路斷訊，後續調閱
    發現於同日20時20分許一部自小客車到日光路停車後一名男
    子下車，至20時50分該男子返回車離開，就在他車輛離開後
    我發現社區斷電及監視器斷訊，所以我才認為該人車是到場
    破壞線路意圖行竊電線等語（見偵卷第36頁）；而有關發現
    該日電纜線遭竊過程，經新北市政府警察局金山分局員警紀
    雅慧出具職務報告稱：經警方檢視周遭該處僅其一戶有裝設
    監視器，停電前有拍攝到疑似竊嫌及其駕駛之自小客車(車
    號：00-0000、車主為李玉蘭)停放，駕駛有下車到附近空屋
    周遭待了約10分鐘左右才離開，經報案人稱該車離開後，監
    視器立刻斷訊，且附近全部停電，該處本就少有車輛進出，
    當時只有發現該車，沒有其他車輛進出，經查該車於當日19
    時12分有進入日光路玉田路口周遭之影像紀錄，於21時04分
    離開，行跡軌跡相符等語，有紀雅慧於111年2月10日出具之
    職務報告1份在卷可參（見偵卷第131頁）。然依常理判斷，
    如上址周遭停電及監視畫面斷訊係被告剪斷上址電纜線所致
    ，則被告剪斷上址電纜線之時，上址周遭即應停電，該監視
    器亦應同時斷訊而無法攝錄被告開車離去之畫面；且新北市
    ○○○○○○○○○000○0○0○○○○○○0○00○○○○○○○○○○○○○○○路0巷00號附
    近停電係因該路段一變電箱爆炸所致，非電纜線遭竊所致，
    有前開工作紀錄簿在卷可稽（見偵卷第67頁）。從而依前揭
    證人江支聰證述內容、職務報告及員警工作紀錄簿，亦僅能
    證明被告曾於該日晚間駕車至新北市○○區○○路00號前以及該
    區域於該日晚間曾有停電之事實，然無法證明被告有於前揭
    時間至該處著手竊取電纜線之犯行。
  ㈢另觀之現場監視錄影照片，被告於監視錄影畫面時間111年1
    月23日20時41分許，駕駛車牌號碼00-0000號自小客車抵達
    新北市○○區○○路00號前，於監視畫面時間同日20時50分許即
    駕車離去（見偵卷第85至89頁），然觀諸遭竊現場照片（見
    偵卷第77頁），該處之電纜線係埋藏於地面下，須先開挖線
    路埋設處並剪斷該處電纜線始能竊取該處之電纜線，然依監
    視畫面所示時間，被告抵達現場至離去之時間僅約10分鐘，
    被告有無足夠時間為前揭行竊行為已非無疑。再者，該監視
    錄影畫面未攝得被告有何接近物色熱水器之行為，亦未攝得
    被告有何著手竊取電纜線之畫面，且亦無證據證明扣案之鐵
    鏟1把及油壓剪1支為被告供其該次竊盜犯行所用之物，從而
    並無相關證據可證被告有於前揭時間至上址著手竊取電纜線
    或熱水器之行為，是尚難僅憑被告有於前揭時間駕車至遭竊
    現場附近停留約10分鐘許，遽認被告有公訴意旨所於111年1
    月23日之攜帶兇器竊盜未遂犯行。
五、綜上所述，依檢察官所提出之證據，尚無法證明被告有此部
    分攜帶兇器竊盜未遂犯行。而尚有合理懷疑存在，揆諸前揭
    說明，自屬不能證明犯罪，應就被告此部分所涉攜帶兇器竊
    盜未遂罪嫌部分，為無罪之諭知。　　
據上論斷，應依刑事訴訟法第299條第1項前段、第301條第1 項
，判決如主文。　
本案經檢察官黃佳權提起公訴，檢察官陳怡龍到庭執行職務。　
中　　華　　民　　國　　111 　年　　7 　　月　　27　　日
                  刑事第四庭  法　官　齊  潔
以上正本證明與原本無異。
如不服本判決應於收受送達後20日內向本院提出上訴書狀，並應
敘述具體理由；其未敘述上訴理由者，應於上訴期間屆滿後20日
內向本院補提理由書(均須按他造當事人之人數附繕本)「切勿逕
送上級法院」。
中　　華　　民　　國　　111 　年　　7 　　月　　27　　日
                              書記官  劉珍珍　　　　　　
附錄論罪法條：
中華民國刑法第321條
犯前條第 1 項、第 2 項之罪而有下列情形之一者，處 6 月以
上 5 年以下有期徒刑，得併科 50 萬元以下罰金：
一、侵入住宅或有人居住之建築物、船艦或隱匿其內而犯之。
二、毀越門窗、牆垣或其他安全設備而犯之。
三、攜帶兇器而犯之。
四、結夥三人以上而犯之。
五、乘火災、水災或其他災害之際而犯之。
六、在車站、港埠、航空站或其他供水、陸、空公眾運輸之舟、
    車、航空機內而犯之。
前項之未遂犯罰之。　　　　　　　　　
附表：　
編號 物品名稱及數量 1 圓鍬1把 2 布繩1條 3 絞鍊1台 4 手套1支 5 割皮刀2把 6 磨刀石1把 7 油壓剪1把